【裁判字號】    90,易,784
【裁判日期】    900622
【裁判案由】    傷害等
【裁判全文】
臺灣彰化地方法院刑事判決                            九十年度易字第七八四號
    公  訴  人  臺灣彰化地方法院檢察署檢察官
    被      告  乙○○
    選任辯護人  趙惠如
右列被告因家庭暴力罪之傷害等案件，經檢察官提起公訴（九十年度偵字第三一七三
號），本院判決如左：
    主      文
乙○○傷害人之身體，處有期徒刑陸月。如易科罰金，以佰元折算壹日。
扣案之西瓜刀壹把沒收。
    事      實
一、乙○○原係甲○○之女婿，二人間曾為直系姻親，具有家庭暴力防治法第三條第
    三款所定之家庭成員關係。乙○○因與甲○○之女巫靈娟離婚後，查知巫靈娟與
    其他男子過從甚密，遂心生不滿，乃於九十年四月二十九日晚間八時許，欲利用
    巫靈娟之父病逝出殯、巫靈娟必然返家奔喪之機會，攜帶其新購之西瓜刀一把，
    騎乘機車至彰化縣和美鎮○○路一巷四十六弄二十九號甲○○住處，入內尋找前
    妻巫靈娟理論（侵入住宅部分未據告訴）。適見甲○○正在屋內撥打電話，乙○
○又思及曾與巫靈娟之家人發生口語衝突，遭受指責，竟基於普通傷害之故意，
    持上開西瓜刀朝甲○○左肩部、右臂部揮砍數刀，致使甲○○受有左肩胛及右臂
    多處深部撕裂傷之傷害。乙○○持刀傷人後，並衝往樓上找尋前妻巫靈娟未獲，
    旋即迅速駕車離去。嗣經甲○○報警處理，為警當場扣得乙○○所有之上開西瓜
    刀一把。
二、案經甲○○訴由彰化縣警察局和美分局報請臺灣彰化地方法院檢察署檢察官偵查
    起訴。
    理      由
一、右揭事實，業據被告乙○○於警訊及偵審中坦承不諱，核與告訴人甲○○指訴情
    節相符，並經證人即出售西瓜刀之李淑惠證述被告當晚購刀過程明確，復有診斷
    書一紙附卷可稽，及西瓜刀一把扣案為憑。至本案選任辯護人雖辯稱：被告患有
    中度精神病，一旦受有刺激，即容易陷於心神喪失或精神耗弱之狀態，故於本案
    行為時已達於心神喪失之不罰狀態等語，然經本院核閱卷附之被告精神診斷書上
    所載，僅稱被告因情感性精神病，情緒呈現不穩定之起伏，容易有自殺意念，衝
    動控制不佳等病徵，並未敘及其已因而致使日常生活認知及判斷能力受有嚴重缺
    損；再觀諸前揭被告自承之傷害經過，從購買刀械、騎車前往告訴人住處乃至迅
    速離去等情，所表現之行為舉止均與通常涉犯此類罪行之人無異；抑且被告尚得
    藉由巫靈娟之父出殯之事實，主觀認定前妻巫靈娟應會返家奔喪，顯見其事理認
    知及判斷能力甚佳，較之常人猶有過之，何來心神喪失或精神耗弱之可言？是辯
    護人所提上開辯護意見，難認有據，自無足採。本案事證已臻明確，被告犯行至
    堪認定。
二、核被告乙○○對於具有家庭成員身分之告訴人持刀傷害，所為係犯刑法第二百七
    十七條第一項之普通傷害罪，屬家庭暴力防治法第二條第二項之家庭暴力罪。爰
    審酌被告僅因細故即持刀砍傷與其曾有直系姻親關係之告訴人，不僅未顧昔日親
    屬情誼，所用手段亦稱兇殘，告訴人身心所受創傷均非輕微，危害程度非可輕忽
    ，惟被告於犯罪後尚知坦認犯行，除向本院再三表示悔悟之意，亦陳明不再前往
    告訴人或前妻住處無端生事，態度仍稱可取，及其犯罪動機、手段、與告訴人平
    日之關係、犯罪所受刺激、具有國中肄業學歷之智識程度、告訴人迄今均未表示
    宥恕被告犯行等一切情狀，量處如主文所示之刑，併諭知易科罰金之折算標準，
    以示懲儆。扣案之西瓜刀一把，係供犯罪所用之物，且為被告所有，業據其供明
    在卷，應依刑法第三十八條第一項第二款之規定，宣告沒收；另扣案之上衣、褲
    子等物，則非被告供作直接行兇之物，縱為被告犯罪時身上所著，亦難認係本案
    犯罪工具，自無予以沒收之必要，附此敘明。
三、公訴意旨另以：被告乙○○於前揭時地前往告訴人甲○○住處，持刀砍傷告訴人
    之左肩及右臂之際，復出言對告訴人恫稱：要給妳死等語，致使告訴人心生畏懼
    ，因認被告就此部分另涉有刑法第三百零五條之恐嚇危害安全罪嫌等語。惟按犯
    罪事實應依證據認定之，無證據不得推定其犯罪事實，刑事訴訟法第一百五十四
    條定有明文；且告訴人之告訴，係以使被告受刑事訴追為目的，是其陳述是否與
    事實相符，仍應調查其他證據以資審認，最高法院五十二年台上字第一三００號
    判例闡述甚明。訊據被告乙○○堅決否認有何公訴人所指之恐嚇犯行，而依卷附
    證據資料所示，被告所涉此部分犯行除告訴人甲○○所為片面指訴外，別無其他
    事證足資參佐補強，揆諸前揭判例意旨，本院自不得徒憑告訴人單一陳詞，即遽
    為被告涉犯恐嚇罪行之認定，此部分之犯行要屬不能證明，惟公訴人認此與前揭
    業經論罪科刑之傷害部分有牽連犯之裁判上一罪關係，爰不另為無罪之諭知。
據上論斷，應依刑事訴訟法第二百九十九條第一項前段，家庭暴力防治法第二條第二
項，刑法第二百七十七條第一項、第四十一條第一項前段、第三十八條第一項第二款
，罰金罰鍰提高標準條例第一條前段、第二條，判決如主文。
本案經檢察官孫治遠到庭執行職務。
中      華      民      國        九十      年    六    月    二十二    日
                                臺灣彰化地方法院刑事第三庭
                                      法      官  高 文 崇
右正本證明與原本無異。
如不服本判決，應於判決送達後十日內向本院提出上訴狀( 須附繕本 )。
告訴人或被害人對於判決如有不服具備理由請求檢察官上訴者，其上訴期間之計算係
以檢察官收受判決正本之日期為準。
                                      法院書記官  楊 筱 惠
中      華      民      國        九十      年    六    月    二十七    日
刑法第二百七十七條
傷害人之身體或健康者，處三年以下有期徒刑，拘役或一千元以下罰金。
犯前項之罪，因而致人於死者，處無期徒刑或七年以上有期徒刑，致重傷者，處三年
以上，十年以下有期徒刑。


司法院資訊處製作；財團法人民間司法改革基金會備份。
